【裁判字號】    95,交聲更,27
【裁判日期】    951208
【裁判案由】    聲明異議
【裁判全文】
臺灣臺中地方法院交通事件裁定        95年度交聲更字第27號
原處分機關  交通部公路總局臺中區監理所豐原監理站
受處分  人  ＯＯ通運股份有限公司
即異議人
代表人      林Ｏ君
上列受處分人因違反道路交通管理處罰條例案件，對於交通部公
路總局臺中區監理所豐原監理站於民國九十五年七月十四日所為
之處分（豐監稽違字第裁六三－ＨＢ0000000號裁決書）
聲明異議，本院於九十五年八月十七日裁定撤銷原處分（九十五
年度交聲字第六八號）後，異議人提起抗告，經臺灣高等法院臺
中分院撤銷原裁定發回本院（九十五年度交抗字第六四六號），
本院裁定如下：
    主    文
原處分撤銷。
ＯＯ通運股份有限公司不罰。
    理    由
一、原處分意旨略以：ＯＯ通運股份有限公司所有車牌號碼ＯＯ
    ＯＯＯＯ號營業貨運曳引車，於民國九十二年十月二十日十
    九時許，在臺中縣大肚鄉○○路○段與興和路口，因司機黃
    Ｏ銓「使用註銷之駕照駕車（依據九十二年十二月四日彰化
    監理站汽一二○四移轉單）」之違規，由臺中縣警察局交通
    隊九十二年十二月十六日另行以中縣警交字第ＨＢ0000
    000號舉發違反道路交通管理事件通知單，依違反道路交
    通管理處罰條例第二十一條之一第一項第五款逕行舉發。本
    案雙罰車主ＯＯ通運股份有限公司，本站遂於九十五年七月
    十四日以豐監稽違字第裁六三－ＨＢ0000000號裁決
    書，裁罰車主ＯＯ通運股份有限公司新臺幣（下同）六萬元
    整，逾期則依裁決書處罰主文規定裁處，於法並無不合等語
    。
二、聲明異議要旨略以：本件受處分人即異議人所有之車牌號碼
    ＯＯＯＯＯＯ之曳引車已於九十三年三月十五日即移轉過戶
    予
      他人，而車輛在移轉過戶前必須完納所有欠繳監理稅費、
      違規罰款等始得辦理移轉過戶手續；又本案臺中縣警察局
      交通隊係於九十二年十二月十六日開立舉發違反道路交通
      管理事件通知單，寄交駕駛人黃Ｏ銓，卻未通知異議人，
      異議人是經由網路上查詢始得知違規罰單未繳納情形，且
      原處分機關於違反道路交通管理事件通知單製作後之二年
      七個月始以違反道路交通管理事件裁決書裁罰，實有未合
      ；且其對於駕駛人駕照資格已善盡注意義務，爰聲明異議
      等語。
三、按汽車駕駛人，使用註銷之駕駛執照駕駛聯結車、大客車、
    大貨車者，汽車所有人及駕駛人各處新臺幣四萬元以上八萬
    元以下罰鍰，道路交通管理處罰條例第二十一條之一第一項
    第五款定有明文。又違反道路交通管理事件統一裁罰基準及
    處理細則第十一條第一項規定「行為人有本條例之情形者，
    應填製舉發違反道路交通管理事件知單，並於被通知人欄予
    以勾記，其通知聯依下列規定辦理：一當場舉發者，…；受
    處分人非該當場被查獲之行為人或駕駛人時，除應填寫駕駛
    人或行為人資料外，並應填載查明受處分人資料，再交付被
    查獲之行為人代收。但駕駛人或行為人為未滿十四歲或拒絕
    代收者，舉發機關應另行送達之。而有本條例規定之情形者
    ，並應於通知單上另行查填法定代理人或監護人之姓名，身
    分證字號、地址。…」，而同基準及處理細則第五條明定：
    「處理違反道路交通管理事件，有關文書送達之程序，依行
    政程序法之規定」。另道路交通管理處罰條例第九十條第一
    項規定，違反本條例之行為，自行為成立之日起；行為有連
    續或繼續之狀態者，自行為終了之日起，逾三個月不得舉發
    。揆諸其立法目的在避免法律關係遲不確定致生法秩序不安
    定之結果，並同時保障人民權益。
四、次按公法上有特定相對人之意思表示或意思通知，除法律有
    特別規定者外，在非對話為之者，應以達到相對人時生效，
    所謂達到，乃在使相對人居於可得瞭解之狀態為已足，此在
    法理上應為當然之解釋（行政法院六十八年度判字第八三八
    號裁判意旨參照）。又行政程序法，就行政機關所為有特定
    相對人之書面行政處分或行政行為之送達，於第六十七條至
    第九十一條定有明文規定，同法第一一○條第一項復明定：
    「書面之行政處分自送達相對人及已知之利害關係人起；書
    面以外之行政處分自以其他適當方法通知或使其知悉時起，
    依送達、通知或使知悉之內容對其發生效力」。前揭違反道
    路交通管理事件統一裁罰基準及處理細則第五條既有如上所
    述之明文規定，且交通裁罰事件中相關行政機關所為之行政
    行為，並非屬行政程序法第三條第一項、第二項所列舉之得
    排除行政程序法適用之行政機關或行政行為，而交通違規行
    為之舉發在性質上復屬公法上有相對人之書面意思通知，故
    自應適用行政程序送達之規定，並依前開行政法院判決之見
    解及行政程序法第一一○條第一項之規定，以書面之舉發通
    知依行政程序法之規定送達於受通知人時，始完成舉發程序
    而發生效力。
五、經查: 本件違規時間，係在九十二年十月二十日十九時，填
    單日期則為九十二年十二月十六日，此有臺中縣警察局舉發
    違反道路交通管理事件通知單影本可憑。是本件關於被通知
    人為異議人部分之舉發違反道路交通管理事件通知單，顯非
    當場填單交由被查獲之行為人黃Ｏ銓代收。況上開通知單收
    受通知聯者簽章欄並無代收人黃Ｏ銓之簽章，是本件並無證
    據證明上開舉發通知單已由黃Ｏ銓代收，而合法送達異議人
    人，是該舉發通知單應由原舉發單位依上開程序送達始為合
    法。本件之舉發違規通知單既未合法通知異議人，則異議人
    即無從依違規通知單所載到案日、應到案處所，主張權利，
    原處分機關，逕予裁處，於法即有未合。又異議人因未曾收
    受上開舉發通知單，迄至九十五年七月十四日於前揭裁決書
    送達於異議人後，始知有上開違規行為，顯見該舉發手續即
    未完成。故其違反道路交通管理處罰條例之行為，自行為成
    立之日時起算，顯已逾三個月，揆諸首揭說明，本件即不得
    舉發，以確保法秩序之安定及人民權益之保障。本件異議為
    有理由，本院認原處分應予撤銷，另諭知異議人不罰，以資
    適法。
六、據上論斷，應依道路交通管理處罰條例第八十七條第二項，
    道路交通案件處理辦法第二十條之規定，裁定如主文。
中    華    民    國    95    年    12    月    8     日
                  交通法庭    法  官  郭書豪
上正本證明與原本無異。
如不服本裁定，應於送達後五日內，向本院提出抗告狀。
中    華    民    國    95    年    12    月    8     日
                              書記官  陳美虹


司法院資訊處製作；財團法人民間司法改革基金會備份。
